臺灣板橋地方法院刑事判決　　　　　　　　　　　　　九十一年度訴字第七九六號
　　公　訴　人　臺灣板橋地方法院檢察署檢察官
　　被　　　告　丙○○
右列被告因偽造文書等案件，經提起公訴（九十年度偵字第二Ｏ一七八號），爰判決
如左：
    主  文
丙○○連續行使偽造私文書，足以生損害於他人，處有期徒刑陸月，如易科罰金以參
佰元折算壹日。偽造之丁○○、廖桂嬌、張心怡、吳毓儒、陳鳳月署名各壹枚沒收；
又竊盜，處有期徒刑伍月，如易科罰金以參佰元折算壹日。應執行有期徒刑拾月，如
易科罰金以參佰元折算壹日。偽造之丁○○、廖桂嬌、張心怡、吳毓儒、陳鳳月署名
各壹枚均沒收。
    事  實
丙○○前因偽造文書罪，業經台灣士林地方法院以九十年度訴字第三二○號案判處有
期徒刑一年二月，尚未確定。猶不知悔改，於民國（下同）九十年十月間某日，在台
北市○○區○○路附近，拾獲張哲明所遺失之國民身分證（下稱身分證），即萌生不
法所有之意圖，將該身分證侵占入己，並基於行使偽造私文書及詐欺取財之概括犯意
，持該身分證，於同年十一月三十日下午，前往位於台北縣中和市○○路四三一巷二
十七號地下一樓之「華南名人巷」警衛管理室處，向警衛乙○○謊稱其係住戶丁○○
之外甥「張哲明」，要代為領取丁○○之掛號信件，並於郵件登記簿之領件人欄偽造
「丁○○」之簽名，表示收受信件之意思後，再交還予乙○○而行使之，致乙○○陷
於錯誤，而交付丁○○所有，裝有信用卡之掛號郵件一封，足以生損害於丁○○。丙○○於離去前，見乙○○正注意監視螢幕，竟另萌生不法所有之意圖，趁機徒手竊取
乙○○置於櫃檯後置物架上之洪婉琦、周淑焄、甲○○所有之掛號信各二封、一封、
三封，得逞離去。於同日下午，丙○○仍承前開詐欺取財及行使偽造私文書之概括犯
意，再前往位於台北縣中和市○○路四三一巷八號之「宏璽新世界社區」警衛室，向
警衛陳春榮冒稱要代為領取該處住戶廖桂嬌、張心怡、吳毓儒、陳鳳月（起訴書誤載
為陳風月）四人之掛號郵件，並於郵件登記簿上偽造上揭四人之簽名，表示收受信件
之意思，再交還予陳春榮而行使之，足以生損害於廖桂嬌等人，嗣陳春榮當場察覺有
異，未交付信件而報警查獲，扣得前開信件，經偵查起訴（張哲明身分證業已丟棄滅
失）。
    理  由
一、被告丙○○坦承侵占張哲明身分證，至上開社區冒領掛號信件等事實不諱，核與
    證人乙○○、陳春榮及被害人張哲明、甲○○、丁○○等人指證述情節互核大致
    相符，應堪採信。復有上開社區之郵件登記簿影本、信封影本、贓物認領保管單
    在偵查卷可稽，被告犯行堪予認定。被告雖否認竊盜犯行並辯稱：我沒有注意到
    領用表上所載丁○○的信只有一封，警衛把七封信用橡皮筋綁起來，一起放在桌
    子，我以為全部都要給我的，才會拿走，並沒有偷竊云云。惟查：證人乙○○到
    庭結證稱：被告自稱是丁○○的外甥，並出示身分證，我就把信通通拿出來，抽
    出劉的信給他，其他的信我又放回架子內，架子比人站著還要高，信件是放在最
    下面一層，他帶走的信都是寄送信用卡的信，我有分類過，後來我在注意看剛修
    好的監視螢幕，沒注意他，他要走的時候，就順手把放在架子裡的信全部帶走等
    語（見審理筆錄），是被告所辯，係因為警衛將全部的信交給伊，且最上面一封
    是丁○○的，所以誤以全部都是丁○○的掛號信云云，與證人所述情節不符，難
    以遽信。況郵件登記簿上明確記載丁○○之信件僅有「一」封，被告簽收時，自
    不可能對於緊鄰簽名欄之「件數欄」記載視而不見，且一般人於一天內收到之掛
    號信，鮮有可能多達七封，被告所辯以為整疊信都是丁○○所有，亦有違事理之
    常。此外，復有現場圖一紙在卷可稽，被告犯行堪予認定。
二、
  (一)被告以拾獲之身分證冒領信件，並在簽收簿上簽名表示收受信件之意，係犯刑法
    第三百三十七條侵占遺失物罪、第三百三十九條第一項之詐欺取財罪及第二百十
    六條行使第二百十條之偽造私文書罪。被告偽造署押為其偽造私文書之部分行為
    ，與偽造私文書之低度行為，為行使偽造私文書之高度行為所吸收，均不另論罪
    。另被告於同日內二次詐欺取財、詐欺取財未遂之行為，及多次行使偽造私文書
    之行為，均時間緊接，觸犯基本構成要件相同之罪，顯係分別出於概括之犯意為
    之，為連續犯，爰依刑法第五十六條之規定以一連續詐欺取財罪既遂、連續行使
    偽造私文書罪論，並分別加重其刑。又被告所犯侵占遺失物、連續詐欺取財詐欺
    及連續行使偽造私文書三罪間，有方法、結果之牽連犯關係，為牽連犯，應從一
    重之連續行使偽造私文書罪處斷（公訴人認侵占遺失物罪應數罪併罰，容有誤會
    ）。
  (二)被告另犯刑法第三百二十條第一項之竊盜罪，與前開連續行使偽造私文書罪，犯
    意各別，罪名互異，應分論併罰。爰審酌被告盜領信件，意圖取得信用卡牟利之
    犯罪動機、目的、手段，及其品性、生活狀況、智識程度、犯罪後旋即為警查獲
    ，並扣得信件，犯罪所生之損害非鉅，及犯罪後坦承部分犯行，惟否認竊盜，態
    度並非全然良好等一切情狀，分別量處如主文所示之刑，並定其應執行刑。偽造
    之丁○○、廖桂嬌、張心怡、吳毓儒、陳鳳月署名各一枚，應依刑法第二百十九
    條之規定沒收之。
三、至被告雖前因偽造文書罪，經台灣士林地方法院依九十年度訴字第三二○號判處
    有期徒刑一年二月尚未確定，然該案件之犯罪時間，係於九十年三月間，有判決
    書在偵查卷可稽，與本案之九十年十月間，相隔半年以上，且業經偵審程序，自
    難認本次犯行，係包括在其於九十年三月間即萌生之概括犯意之內，本院認與前
    次犯行，不生連續犯裁判上一罪之關係，附此敘明。
據上論斷，應依刑事訴訟法第二百九十九條第一項前段，刑法第五十六條、第二百十
六條、第二百十條、第三百二十條第一項、第三百三十七條、第三百三十九條第一項
、第四十一條第一項前段、第二項、第五十五條、第五十一條第五款、第二百十九條
，罰金罰鍰提高標準條例第一條前段、第二條，判決如主文。
中      華      民      國    九十一    年      五      月    二十四    日
                                          法  官    蕭  一  弘
右正本證明與原本無異。
如不服本判決，應於判決送達後十日內，向本院提出上訴狀。
                                          書記官    郭  玉  芬
中      華      民      國    九十一    年      五      月    二十七    日
附錄法條
刑法第二百十條
偽造、變造私文書，足以生損害於公眾或他人者，處五年以下有期徒刑。
刑法第二百十六條
行使第二百十條至第二百十五條之文書者，依偽造、變造文書或登載不實事項或使登
載不實事項之規定處斷。
刑法第三百二十條
意圖為自己或第三人不法之所有，而竊取他人之動產者，為竊盜罪，處五年以下有期
徒刑、拘役或五百元以下罰金。
意圖為自己或第三人不法利益，而竊佔他人之不動產者，依前項之規定處斷。
前二項之未遂犯罰之。
